臺灣高等法院臺南分院刑事判決　　　　　　　　九十三年度上易字第五二二號　Ａ
　　　上　訴　人
　　　即　被　告　甲　○　○
右上訴人因侵占案件，不服臺灣臺南地方法院九十三年度易字第六七○號中華民國九
十三年九月二十七日第一審判決（聲請簡易判決處刑案號：臺灣臺南地方法院檢察署
九十三年度偵字第七三五一號），提起上訴，本院判決如左：
      主      文
原判決撤銷。
甲○○連續意圖為自己不法之所有，而侵占對於業務上所持有之物，處有期徒刑柒月
。
      事      實
一、甲○○前於民國九十一年十一月四日，因違反槍砲彈藥刀械管制條例案件、妨害
    自由罪，經臺灣臺南地方法院以九十一年度訴字第八六三號分別判處有期徒刑一
    年六月，併科罰金新台幣三十萬元，及有期徒刑八月，應執行有期徒刑二年，緩
    刑五年確定。詎甲○○仍不知悔改，自九十一年五月九日起至九十二年九月二十
    日止，在設於臺南縣永康市○○○路八三八號之楠樟企業有限公司（以下簡稱楠
    樟公司）擔任菸酒業務代表，負責推展公司業務並收取客戶所交付之貨款繳回公
    司等業務，於任職期間內，竟基於意圖為自己不法之所有之概括犯意，自九十一
    年九月間起至九十二年九月間止，利用執行業務之便，連續將其業務上所持有由
    客戶所交付合計達新台幣（以下同）五十九萬一千九百十八元之貨款，易持有為
    所有，未依規定繳回楠樟公司而予以侵占入己。嗣經楠樟公司以電腦清查貨款時
    ，始知悉上情。
二、案經楠樟公司訴由臺灣臺南地方法院檢察署檢察官聲請簡易判決處刑，經臺灣臺
    南地方法院改依通常程序審理。
      理      由
一、訊據被告甲○○矢口否認有業務侵占犯行，辯稱本件系爭貨款，並未曾由伊所持
    有，而係客戶所積欠之貨款，楠樟公司不堪虧損，遂轉向伊用以刑逼民方式求償
    ，伊恐連累為保證人之岳父，故不得已向公司承認云云，惟查，右揭犯罪事實，
    業據被告甲○○於偵查中、原審審理中坦承不諱，復經告訴人楠樟公司之代理人
    高毓偉於原審審理中指訴歷歷，並有告訴人楠樟公司所提出之侵占明細表、業務
    員日報表、切結書等影本附卷可憑，足徵被告甲○○上開自白與事實相符，其事
    後翻異前詞，顯係卸責之詞，自不足採。本件事證明確，被告甲○○上開犯行堪
    以認定，應予依法論科。
二、被告甲○○原係擔任楠樟公司之業務員，負責推展公司業務並收取客戶所交付之
    貨款繳回公司等業務，為從事業務之人。核被告甲○○將所收取上開款項予以侵
    占入己之行為，係犯刑法第三百三十六條第二項之業務侵占罪。又其先後多次業
    務侵占犯行，時間緊接，方法相同，觸犯構成要件相同之罪名，顯係基於概括犯
    意而為之，為連續犯，應依刑法第五十六條之規定論以一罪，並依法加重其刑。
    原審據以論罪科刑，固非無見，惟查：被告之保證人即其岳父黃添丁業於原審判
    決後之九十三年十月七日與楠樟公司達成和解，有被告提出之和解書一紙為憑，
    原審未及審酌，稱被告犯後未能償還告訴人楠樟公司云云，尚有未洽。被告上訴
    意旨否認犯罪，雖無理由，但原判決既有上述可議之處，自屬無可維持，應予撤
    銷改判。爰審酌被告甲○○利用業務上之便利侵占楠樟公司之款項，影響該公司
    之權益，且於犯後迄今僅償還告訴人楠樟公司部分款項，犯後於本院未能坦承犯
    行，及其品行、犯罪動機、目的、手段、所生危害及所得利益等一切情狀，量處
    如主文所示之刑，以資懲儆。
據上論斷，應依刑事訴訟法第三百六十九條第一項前段、第三百六十四條、第二百九
十九條第一項前段，刑法第五十六條、第三百三十六條第二項，罰金罰鍰提高標準條
例第一條前段，判決如主文。
本案經檢察官姜麗儒到庭執行職務。
中    華    民    國      九十三      年      十一      月    三十      日
                                  臺灣高等法院臺南分院刑事第三庭
                                      審判長法官  陳    義    仲
                                            法官  楊    子    莊
                                            法官  陳    顯    榮
右正本證明與原本無異。
不得上訴。
                                      法院書記官  陳    嘉    琍
中    華    民    國      九十三      年      十二      月     一       日
附錄：本判決論罪科刑法條
刑法第三百三十六條第二項
對於業務上所持有之物，犯前條第一項之罪者，處六月以上五年以下有期徒刑，得併
科三千元以下罰金。
